臺灣臺中地方法院民事判決　　　　　　　　　　　九十年度訴字第三○九七號
　原　　　告　甲○○
　被　　　告　乙○○
右當事人間請求刑事附帶民事損害賠償事件，經刑事庭移送前來，本院判決如左：
    主      文
被告應給付原告新臺幣柒拾萬壹仟肆佰伍拾柒元，及自民國九十年二月八日起至清償
日止按週年利率百分之五計算之利息。
原告其餘之訴駁回。
訴訟費用由被告負擔百分之三十五，餘由原告負擔。
本判決於原告以新台幣貳拾參萬肆仟元供擔保後，得假執行。
原告其餘假執行之聲請駁回。
    事      實
甲、原告方面：
一、聲明：(1)被告應給付原告新臺幣（下同）一百九十八萬九千四百七十七元，及自
            訴狀繕本送達翌日起至清償日止，按年息百分之五計算之利息。
          (2)願供擔保，請准宣告假執行。
二、陳述：
  （一）被告乙○○於民國八十九年六月十三日凌晨五時五十分許，飲酒後（經警查
        獲後實測其身體內酒精殘留成分為０‧五五毫克），已有頭暈現象，依其情
        形已不能安全駕駛動力交通工具，惟仍故意無照駕駛車牌號碼ＯＵ─一七四
        九號自用小客車，沿台中市○○區○○路由北往南方向行駛，途經該路與西
        屯路交岔路口時，應注意飲酒後其吐氣所含酒精成份超過每公升０‧二五毫
        克以上，不得駕車，且汽車行車速度應依標誌之規定行駛，而於行駛至交岔
        路口，應遵守道路交通號誌之指示行車，且依當時情形，又無不能注意情事
        ，竟疏於注意，於通過上開交岔路口（行車速限為五十公里，被告竟違反燈
        光號之指示闖紅燈），並以時速逾五十公里之速度貿然直行，適有原告駕駛
        車號ＰＥ─０七０三號自用小客車，沿上揭西屯路由西往東方向行駛而行經
        該路口擬穿越環中路直行，被告因閃避不及，小客車頭撞及原告所駕駛小客
        車之左側前方車身，致原告受有頭部外傷，左側第三根肋骨骨折，兩側氣胸
        等傷害，被告過失傷害犯行業經台灣台中地方法院檢察署檢察官以八十九年
        度偵字第一二八五三號提起公訴在案。
  （二）被告請求損害賠償之金額分述如次：
        (1)醫護費用：
          原告因被告之過失受有傷害，支出之醫療費用共計四千七百九十七元。
        (2)增加生活上之需要：
          原告因被告之過失行為，送往醫院救診，需支付救護車費用。且因行動不
          便，必須另請特別看護照顧，因此增加生活上之需要，另支出交通費六百
          八十元，特別看護費一萬六千元、看護工資二萬八千元，合計四萬四千六
          百八十元。
        (3)減少勞動能力之損失：
          原告因被告之過失，造成原告前開傷害，原告本是身強力壯，學有專精，
          曾在省地政處規劃總隊擔任工程員，現服務財團法人台中教會，僅因被告
          之重大過失，致原告頭部傷害引起頭痛、頭暈、記憶減退，後頸酸痛之後
          遺症，依強制汽車責任保險殘廢給付標準表，應屬第九級障害，被告應賠
          償原告二十八萬元。另原告當時月薪四萬元，因此事故，有四個月無法工
          作而無工作收入，原告沒有此收入顯與被告之過失行為有相當因果關係，
          因此被告應賠償原告四個月減少勞動能力之損失十六萬元，故被告此部分
          合計應共賠償四十四萬元。
        (4)精神慰撫金：
          事發之後，被告僅由其父代繳約二萬元之醫療費用後，就以家境清寒，無
          能力賠償原告之損失為由不理不睬，亦未通知保險公司理賠，使原告索賠
          無門。被告既無悔意，亦從無半語慰藉之詞，這種不尊重他人生命、健康
          之心態實令人費解，因此原告精神上之痛苦實非筆墨所能形容，為此請被
          告賠償原告非財產之損害賠償一百五十萬元，以資慰藉。
三、證據：提出台灣台中地方法院檢察署八十九年度偵字第一二八五三號起訴書影本
          一份、醫療費用單據影本二十五份、診斷證明書影本二份、薪資證明單影
          本一份、近親看護證明書二份、強制汽車責任保險殘廢給付標準表影本一
          份、全民健康保險卡一張、財團法人新約教會台中教會職員請假單影本四
          份、台灣高等法院台中分院九十年度交上易字第二二七八號刑事判決影本
          一份、勞工保險給付申請書、核定通知書影本一份為證。並聲請傳訊證人
          陸曉愛、邱詹鶴。
乙、被告方面：
一、聲明：原告之訴及假執行之聲請均駁回。
二、陳述：
  （一）對被告因酒後駕車肇事致原告受傷之事實無意見。但目前被告無工作，並無
        資力賠償原告。
  （二）原告請求之金額中，減少薪資收入部分，並無相當之證明；看護費用部分之
        收據並非醫院出具，交通費、精神慰撫金之請求均過高。
丙、本院依職權調閱本院八十九年度交易字第六九二號、台灣高等法院台中分院九十
    年度交上易字第二二七八號刑事公共危險案卷全卷。並函詢行政院國軍退除役官
    兵輔導委員會台中榮民總醫院（下稱台中榮民總醫院）及澄清醫院原告傷勢情形
    ；函調原告八十九年度綜合所得稅各類所得資料清單。
    理      由
一、本件原告主張被告於八十九年六月十三日凌晨五時五十分許，酒後無照駕駛車號
    ＯＵ─一七四九號自用小客車，沿台中市○○區○○路由北往南方向行駛，途經
    該路與西屯路交岔路口時，未遵守道路交通號誌之指示行車，且依當時情形，又
    無不能注意情事，竟疏於注意，超速闖越紅燈，致撞及由原告駕駛，沿西屯路由
    西往東行駛車號ＰＥ─０七０三號之自用小客車，致原告受有頭部外傷，左側第
    三根肋骨骨折，兩側氣胸等傷害。被告所涉過失傷害等罪行，經原告提起告訴，
    業經法院判處有期徒刑四月，如易科罰金以參佰元折算一日確定之事實，業據原
    告提出診斷證明書影本二份、台灣台中地方法院檢察署八十九年度偵字第一二八
    五三號起訴書、台灣高等法院台中分院九十年度交上易字第二二七八號刑事判決
    影本各一份為證，且為被告所不爭執，復經本院依職權調閱本院八十九年度交易
    字第六九二號及上開九十年度交上易字第二二七八號刑事公共危險案卷全卷查核
    屬實，原告之主張，應屬可採。
二、按因故意或過失不法侵害他人權利者，應負損害賠償責任；不法侵害他人之身體
    、健康者，對於被害人因此喪失或減少勞動能力，或增加生活上之需要時，應負
    損害賠償責任；不法侵害他人之身體、健康，被害人雖非財產上之損害，亦得請
    求賠償相當之金額，民法第一百八十四條第一項前段、第一百九十三條第一項及
    第一百九十五條第一項前段分別定有明文。本件被告於右揭時地酒後駕車超速行
    駛且闖越紅燈肇事致原告受傷，已如前述，被告之過失行為與原告之受傷間，具
    有相當因果關係甚明，依首開法條規定，被告自應就原告因本件車禍所生之損害
    負賠償責任。
三、茲將原告請求被告賠償之項目及金額，是否應予准許，分述如次：
    (1)醫療費部分：
      原告主張因本件車禍受傷自費支出醫療費用四千七百九十七元，業據其提出醫
      療費收據影本二十一張為憑。核其項目，均屬醫療所必需，且被告對原告此部
      分請求亦無意見。從而，原告請求被告賠償醫療費用四千七百九十七元，為有
      理由，應予准許。
    (2)增加生活上之需要部分：
      原告主張因被告之過失行為，送往醫院救診，需支付救護車費用，且因行動不
      便，必須另請特別看護照顧，因此增加生活上之需要，支出交通費六百八十元
      ，特別看護費一萬六千元、看護工資二萬八千元，合計四萬四千六百八十元。
      經查：
      原告主張支付救護車費用部分，並未提出憑證供本院查核，自無從准許。
      原告主張支出交通費部分，業據其提出統一發票影本二紙為證，其中六十元
        部分乃八十九年十一月二十七日停放於台中榮民總醫院停車場之停車費，應
        可認是原告就診所必要支出之費用；另於八十九年七月十六日之加油費六百
        二十元，參諸原告確於八十九年七月十八日、二十日、二十二日及八月十一
        日、十七日、二十八日分別前往台中市○○路高堂中醫聯合診所及台中榮民
        總醫院就診多次，有醫療費用收據在卷可稽，依原告自陳住家位於台中市○
        ○路及其所受傷勢情形，確無法步行前往，再依其住處至上開醫院之距離、
        次數及參諸原告若搭乘計程車應支付之費用，認原告請求被告給付油費六百
        二十元，尚屬合理，應予准許。
      支付看護費四萬四千元部分：原告主張支付八十九年六月十三日至十四日看
        護鹿曉愛之費用一萬六千元，支付八十九年六月十五日至同年七月十二日看
        護邱詹鶴費用二萬八千元，合計四萬四千元，並提出鹿曉愛、邱詹鶴出具之
        收據影本二紙及近親看護證明書二份為憑。然查，上開收據及近親看護證明
        均屬個人製作之私文書，且出具人鹿曉愛乃原告之配偶，邱詹鶴乃原告之母
        ，則渠二人出具之收據，是否可採，已非無疑。再本院依職權函詢澄清醫院
        及台中榮民總醫院原告於上揭時間有否僱請看護之必要，澄清醫院函覆：「
        依據病歷記載，患者甲○○於民國八十九年六月十三日經由急診住入加護病
        房觀察，當時電腦斷層顯示，大腦無受傷現象，但兩側肺下葉有挫傷性出血
        ，病患意識清醒，六月十四日轉入普通病房，六月十五日病患家屬要求自動
        出院，因此病於受傷到離院未滿觀察期七十二小時，因此無法斷定是否能自
        行走動，或進食（尚在禁食觀察期間內），於觀察期間內由本院病房護士負
        責照護」，榮民總醫院則函覆：「‧‧‧僅就病歷之記載答覆：邱君當時（
        指六月十三日至七月十二日）可起身走動、進食；較難判定邱君是否一定需
        專人看護‧‧‧」，分別有澄清醫院九十一年十月三日澄敬字第七一九號及
        台中榮民總醫院九十年四月四日中榮醫行字第０九一０００一三五四號函各
        一份在卷可稽，依此，原告於八十九年六月十三日至十四日，既於澄清醫院
        加護病房內，並有該院病房護士負責照護，應無再行聘請看護之必要。而於
        轉院後，於台中榮民總醫院住院期間（六月十五日至二十四日），亦有病房
        護士可為照顧，且依上開函文，原告出院後，即可自行起身走動、進食，應
        無聘請專人看護之必要。是縱認鹿曉愛、邱詹鶴於上開時間內有照料被告，
        應認係出於親情所為，並非原告病情所必要，故原告此部分之請求，應無理
        由，不應准許。
    (3)喪失或減少勞動能力部分：
      原告主張其受傷前原任職於財團法人台中教會，月薪四萬元，因車禍四個月
        無法工作而無收入，損失十六萬元部分：查原告固提出財團法人新約教會台
        中教會出具之薪資證明影本一份以資證明其受領月薪四萬元，然被告否認該
        薪資證明私文書之真正，自應由原告對此負舉證責任。惟查，原告陳稱出具
        該證明書之張國馨已死亡，無法到庭受訊，而經本院依職權函調原告八十九
        年度綜合所得稅各類所得資料，並查無該筆薪資所得之記錄，而除此之外，
        原告並未能提出其領薪之憑證供本院查核，是尚無從認定原告月薪為四萬元
        ；惟依原告所提出且為被告所不爭執之勞工保險給付申請書、核定通知書影
        本所載，原告確為新約教會台中教會之職員無訛，且依上所載，原告之平均
        日投保薪資為五百五十元，依此計算，至少可認定原告之月薪為一萬六千五
        百元。又原告於八十九年六月十三日車禍後，迄六月二十四日始出院，出院
        後因頭痛屢發，影響工作，須至門診複查治療，有台中榮民總醫院出具之診
        斷證明書在卷可稽，而原告因此請假療養至八十九年十月十二日，亦有台中
        教會職員請假單影本四紙在卷可稽，足認原告主張其因此減少四個月之薪水
        收入，應屬可採，依此計算，原告得請求被告賠償之金額為六萬六千元（
        16500*4=66000）。
      原告主張其因本件車禍頭痛屢發，記憶受損，影響工作，請求原告賠償減少
        勞動能力損失二十八萬元部分：查原告因此次車禍受有頭部外傷併腦挫傷，
        導致頭部外傷症侯群，不宜劇烈運動，頭痛屢發，記憶受損減退，影響工作
        ，有台中榮民總醫院九十一年八月二十七日之診斷證明書一紙在卷可稽，且
        為被告所不爭執，甚可採信。依勞工保險條例第五十三條附表，前開情狀係
        屬第九級殘廢，喪失勞動能力百分之五十三點八三。又依勞動基準法第五十
        四條第一項第一款年滿六十歲雇主得強制其退休之規定，原告係五十七年六
        月二十五日出生，自車禍發生時（八十九年六月十三日）起至滿六十歲，尚
        有二十八年又一月，再扣除前揭原告已請求之四個月，合計為二十七年九月
        。依原告自陳其學歷為高中畢業，前曾任職於省政府地政處，及目前之市場
        就業景氣普遍不佳等情綜觀，認以前揭認定原告月薪一萬六千五百元為相當
        ，依此計算，其減少勞動能力月損害額為八千八百八十二元（四捨五入），
        ，依霍夫曼式計算法月別單利5／12%複式霍夫曼式係數表扣除中間利息後，
        原告一次所得請求之金額為一百八十五萬二千五百零九元（8882*係數
        208.5689=0000000，四捨五入）。則原告請求被告賠償減少勞動能力損失二
        十八萬元，為有理由，應予准許。
    (4)慰撫金：
      查原告因本件車禍受傷，受有頭部外傷併腦挫傷、血胸、肋骨骨折等傷害，傷
      勢非輕，除急診住院治療外，迄今已逾二年，仍須往來醫院門診，並有頭痛，
      記憶力喪失之後遺症，其肉體及精神上確受有極大痛苦。本院斟酌本件車禍乃
      因被告酒後駕車所致，及被告自陳其為高中畢業，目前無工作，名下無財產，
      及原告為高中畢業，現任職教會服務，月收入一、二萬元等情，認原告請求被
      告賠償精神慰撫金一百五十萬元，尚嫌過高，應予核減為三十五萬元，方屬公
      允，逾此數額之請求，為無理由，應予駁回。
    (5)依前述，原告得請求被告賠償之金額合計為七十萬一千四百五十七元（
      4797+660+66000+280000+350000=701457）　。
四、綜上所述，原告依據侵權行為之法律關係，請求被告賠償其因本件車禍所受之損
    害，於七十萬一千四百五十七元範圍內，洵屬正當，應予准許，其餘逾此範圍之
    請求，則非有據，應予駁回。又原告併請求自起訴狀繕本送達翌日（即九十年二
    月八日）起至清償日止之法定遲延利息，核無不合，併予准許。
五、原告陳明願供擔保，聲請宣告假執行，經核其勝訴部份，合於法律規定，爰酌定
    相當之擔保金額宣告之；其餘假執行之聲請，因該部分訴之駁回而失所依據，應
    予駁回。
六、據上論結，本件原告之訴為一部有理由，一部無理由，依民事訴訟法第七十九條
    但書、第三百九十條第二項，判決如主文。
中　　　華　　　民　　　國　　九十一　　年　　十二　　　月　　  六  　　日
　　　　　　　　　　　　　　　臺灣臺中地方法院民事第一庭
~B法　　　官　吳幸芬
右為正本係照原本作成
如對本判決上訴，須於判決送達後廿日內向本院提出上訴狀
中　　　華　　　民　　　國　　九十一　　年　　十二　　　月　　  六  　　日
~B法院書記官
